【裁判字號】    99,交聲,144
【裁判日期】    990426
【裁判案由】    聲明異議
【裁判全文】
臺灣臺南地方法院刑事裁定             99年度交聲字第144號
抗告人即
異 議 人    甲○○
抗告人即
移送機關    交通部公路總局嘉義區監理所麻豆監理站
法定代理人  鄒國珍
上列抗告人因違反道路交通管理處罰條例事件，不服本院民國99
年3月31日所為之裁定，提起抗告，本院自行更正裁定如下：
    主    文
原裁定撤銷。
交通部公路總局嘉義區監理所麻豆監理站民國99年1月15日麻監
裁罰字第裁75-Z00000000號之裁決處分撤銷。
甲○○不罰。
    理    由
一、抗告人即異議人（下稱異議人）意旨略以：異議人於民國98
    年12月8日14時10分許，駕駛車牌號碼UJ-500號自用一般大
    貨車，行經國道一號高速公路北上255公里至248公里路段時
    ，經內政部警政署國道公路警察局第四警察隊警員攔停製單
    舉發有未依規定行駛車道（於同向三線車道違規行駛中線車
    道）之違規情形，嗣經交通部公路總局嘉義區監理所麻豆監
    理站（下稱原處分機關）以違規事證明確，依道路交通管理
    處罰條例第33條第1項第3款、第63條第1項第1款（原處分漏
    載第1項第1款）及違反道路交通管理事件統一裁罰基準表之
    規定，裁處異議人罰鍰新臺幣（下同）4,000元，並記違規
    點數1點，經異議人提出異議後，雖經本院於99年3月31日99
    年度交聲字第144號裁定駁回異議人之異議，然上開裁定理
    由內容係認異議人之異議有理由而撤銷原處分，並為異議人
    不罰之諭知，本件顯有主文與理由記載不符之矛盾，因此，
    請求撤銷上開裁定，更為正確之裁定等語。
二、抗告人即移送機關（下稱原處分機關）抗告意旨略以：99年
    3月31日99年度交聲字第144號裁定主文為「異議駁回」，惟
    理由四（四）卻認抗告人之異議有理由而撤銷原處分，並為
    抗告人不罰之諭知，主文與理由似有未合，請求撤銷上開裁
    定，更為正確之裁定等語。
三、按受處分人或原處分機關對於地方法院或其分院交通法庭所
    為之裁定有不服者，得為抗告；抗告程序除準用刑事訴訟法
    有關規定外，並準用前章之規定；道路交通案件處理辦法第
    25條第1項、第26條分別定有明文。又按原審法院認為抗告
    有理由者，應更正其裁定，刑事訴訟法第408條第2項前段定
    有明文。
四、經查：異議人於98年12月8日14時10分許，駕駛車牌號碼UJ-
    500號自用一般大貨車，行經國道一號高速公路北上255公里
    至248公里路段時，經內政部警政署國道公路警察局第四警
    察隊警員攔停製單舉發有未依規定行駛車道（於同向三線車
    道違規行駛中線車道）之違規情形，嗣經原處分機關依道路
    交通管理處罰條例第33條第1項第3款、第63條第1項第1款（
    原處分漏載第1項第1款）及違反道路交通管理事件統一裁罰
    基準表之規定，裁處異議人罰鍰4,000元，並記違規點數1點
    等情，固有內政部警政署國道公路警察局98年12月8日公警
    局交字第Z00000000號舉發違反道路交通管理事件通知單、
    原處分機關99年1月15日麻監裁罰字第裁75-Z00000000號裁
    決書各1份附卷可稽。惟：
  (一)經本院向內政部警政署國道公路警察局第四警察隊調取本件
    採證光碟，並開啟檔案後，其中：「(一)經播放檔名「VTS_01
    _0.IFO」之錄影內容，見：採證影片中為三線車道（不含路
    肩）之高速公路畫面，即該處高速公路有內側、中線及外側
    等三個車道。畫面00:00:08秒時，一輛大貨車（即異議人駕
    駛之自用一般大貨車）出現於畫面之左方，行駛於中線車道
    ，警員駕駛之車輛行駛於外側車道，並保持一定速度及距離
    行駛於該大貨車右後方不遠處，此時，附近之內側及外側車
    道均無其他車輛；畫面00:00:31秒時，該大貨車亮起右方向
    燈，開進外線車道。畫面00:01:28秒時，又見異議人駕駛之
    上開大貨車行駛於中線車道，其前方復有一輛大貨車行駛，
    右前方之外線車道有一遊覽車行駛；畫面00:01:53秒時，異
    議人所駕駛之上開大貨車超過外線車道上之遊覽車，仍行駛
    於中線車道，當時其右方之外線車道上並無車輛；畫面00:0
    2:07秒時，異議人所駕駛之上開大貨車緊跟在前方大貨車後
    方行駛於中線車道，而其前方大貨車之右方外線車道上有一
    貨櫃車行駛中；畫面00:02:09秒時，錄影結束。(二)經播放檔
    名「A19HQ_0000 0000_141102.wav」之錄音內容，聽：00:1
    7秒時，警員請異議人將車輛停靠近路邊一點；01:02秒時，
    警員告知異議人大車要行駛在外線，超車後還是要切出來外
    線，不可以這樣開在中線，異議人從255公里開始就開在中
    線到現在，已經開7公里了，還有異議人的車子與前車距離
    太近，異議人稱其速度為時速105公里，警員告知大車的速
    度減20，即與前車要距離85公尺，但異議人未保持此距離；
    02:53秒時，異議人詢問這樣是什麼違規？警員告知違規開
    在中線的部分開單，未保持安全距離部分請異議人以後注意
    ；03:21秒時，異議人稱其無法超車，只好開進中線道上；
    04:46秒時，警員告知異議人應行駛於外線，超車完後就要
    切出來外線，已經錄到不只一次，第一次算了沒有攔異議人
    ，是繼續跟，又發現異議人開在中線，才攔異議人。」等情
    ，有本院99年3月18日勘驗筆錄在卷可稽。
  (二)依上開勘驗結果，異議人於採證影片畫面00:00:08秒至00:0
    0:31秒間，雖持續行駛於中線車道，然當時警員駕駛之車輛
    亦同時行駛於外側車道，並保持一定速度及距離行駛於該大
    貨車右後方不遠處，依一般駕駛習慣，右後方不遠處有其他
    車輛，通常會確認該車輛與己車有適當之距離後始為變換至
    該車輛之車道，因此，異議人並不知右後方之車輛為警員之
    採證車輛，其經確認該車輛與己車有適當之距離後，始於23
    秒後變換至外側車道即採證車輛前方，本院審酌上情，認如
    要求駕駛大型車輛之駕駛人未確認適當距離即立即切回外側
    車道，反而將造成外側車道車輛之危險，是本院認異議人此
    部分之駕駛行為尚符高速公路及快速公路交通管制規則第8
    條第1項第2款所稱暫時利用緊臨外側車道之車道超越前車之
    情形；至採證影片畫面00:01:53秒至00:02:07秒間，依畫面
    所示之情形，異議人駕駛之大貨車之超車行為應可認為尚未
    完全完成，其暫時行駛於中線車道上，應亦屬前述同條款所
    稱暫時利用緊臨外側車道之車道超越前車之情形。
  (三)綜上所述，異議人駕駛車牌號碼UJ-500號自用一般大貨車，
    於上開時地雖確有行駛中線車道之行為，然經核尚符高速公
    路及快速公路交通管制規則第8條第1項第2款所稱暫時利用
    緊臨外側車道之車道超越前車之情形，是原處分機關依道路
    交通管理處罰條例第33條第1項第3款、第63條第1項第1款（
    原處分漏載第1項第1款）及違反道路交通管理事件統一裁罰
    基準表之規定，裁處異議人最低罰鍰4,000元，並記違規點
    數1點之處分，尚有未洽，本件異議為有理由，爰由本院將
    原處分予以撤銷，並另為異議人不罰之諭知，以資適法。
  (四)本院99年3月31日所為裁定之主文為駁回異議人異議之記載
    ，應有未洽，異議人及原處分機關之抗告非無理由，依前開
    規定，本院爰自行更正原裁定，並為如主文第2項、第3項之
    諭知。
五、據上論斷，應依道路交通案件處理辦法第25條第1項、第26
    條、刑事訴訟法第408條第2項、道路交通管理處罰條例第87
    條第2項、道路交通案件處理辦法第20條前段，裁定如主文
    。
中    華    民    國    99    年    4     月    26    日
                      交通法庭  法  官  張家瑛
以上正本證明與原本無異。
如不服本裁定，應於收受送達後5日內向本院提出抗告狀。（應
附繕本）
                                書記官  李淑惠
中    華    民    國    99    年    4     月    27    日

司法院資訊處製作；財團法人民間司法改革基金會備份。
